臺灣高等法院臺南分院民事判決
111年度上易字第155號
上  訴  人  黃美惠  
訴訟代理人  林麗瑜律師
上  訴  人  唐婉棋  
訴訟代理人  康志遠律師
上列當事人間請求損害賠償事件，兩造對於中華民國111年4月25
日臺灣雲林地方法院第一審判決（111年度訴字第143號），各自
提起上訴，本院於111年11月3日言詞辯論終結，判決如下：
    主      文
兩造上訴均駁回。
第二審訴訟費用由兩造各自負擔。
    事實及理由
一、上訴人黃美惠（下稱黃美惠）主張：上訴人唐婉棋（下稱唐
    婉棋）明知訴外人丙○○為黃美惠之夫，竟自民國（下同）10
    8年12月起至109年6月底止，在雲林縣虎尾鎮辦公室內、彰
    化、台南汽車旅館及汽車內，與丙○○發生合計7次之性行為
    ，致伊精神飽受痛苦及煎熬，且因上開行為，使伊與丙○○離
    婚，伊更因此精神疾病復發加劇，足見唐婉棋對伊配偶權侵
    害情節自屬重大，且本件案發後，伊去質問唐婉棋，竟遭唐
    婉棋及家人毆傷，衍生後續刑事案件，遭無端訟累，但原審
    審酌慰撫金之事由，空洞抽象，未審酌上開情形，此外，伊
    之女也因父母離婚之感情紛擾，在學校接受心理諮商，是原
    審判准慰撫金30萬元，實屬過低。爰依民法第184條第1項前
    段、第195條第1項、第3項規定，請求唐婉棋賠償新臺幣（
    下同）100萬元，及自起訴狀繕本送達翌日（即111年3月17
    日）起至清償日止，按年息百分之5計算之利息等語（原審
    判命唐婉棋給付30萬元本息，駁回黃美惠其餘請求，兩造各
    就其受不利判決部分聲明不服，分別提起上訴）。上訴聲明
    ：㈠原判決關於駁回黃美惠後開第二項之訴部分，及命負擔
    該部分訴訟費用之裁判均廢棄。㈡唐婉棋應再給付黃美惠70
    萬元，及自111年3月17日起至清償日止，按年息百分之5計
    算之利息。答辯聲明：唐婉棋之上訴駁回。
二、唐婉棋則以：伊確實與丙○○發生性行為，也對侵害配偶權之
    事，鄭重對黃美惠道歉。黃美惠於109年3月19日南下至伊家
    中，要求伊下跪認錯長達2小時，伊因此憂鬱持續就診18次
    ，且黃美惠向伊之鄰居大肆宣揚伊與丙○○之婚外情，讓伊聲
    譽受損，而搬離原住處。黃美惠復於109年11月19日發E-mai
    l給伊，對伊諸多嘲諷，顯見伊已因其行為受到嚴重懲罰，
    身心受創。黃美惠本身罹患恐慌症長達10餘年，非因丙○○外
    遇所致，而黃美惠與丙○○兩願離婚後，兩人仍多次出遊，並
    仍共同居住一處。本件係因丙○○為伊之公司經理，以權勢追
    求伊，且事後一再糾纏，丙○○實應負一半責任。又伊經濟狀
    況不佳，現從事農耕，尚須扶養2名未成年子女，收入扣除
    支出後所剩無幾，原審所定賠償金額30萬元，實顯過高等語
    ，資為抗辯。上訴聲明：㈠原判決關於命唐婉棋給付黃美惠3
    0萬元本息部分、及該部分部分假執行之宣告暨命負擔訴訟
    費用之裁判均廢棄。㈡上廢棄部分，黃美惠在第一審之訴駁
    回。對黃美惠上訴之答辯聲明：上訴駁回。
三、本件經依民事訴訟法第463條準用同法第270條之1第1項第3
    款規定，整理並協議簡化爭點後，確認兩造不爭執及爭執事
    項如下：
  不爭執事項：
  ㈠黃美惠與丙○○於92年4月12日結婚，婚姻關係存續期間育有2
    名未成年子女（長子00年0月0日生、長女00年0月0日生），
    已於109年11月9日兩願離婚完成離婚登記（原審卷第19-22
    、29頁），由黃美惠擔任未成年子女親權人。
  ㈡唐婉棋於100年10月20日結婚，育有2名未成年子女（長女000
    年0月00日生、次女000年00月00日生），婚姻關係存續中（
    原審卷第77頁）。
  ㈢唐婉棋於106年9月至109年4月間，於大億毛巾企業有限公司
    （下稱大億公司）擔任助理，丙○○為公司經理。108年12月
    起至109年6月底間，唐婉棋與丙○○在雲林縣虎尾鎮辦公室內
    、彰化、台南汽車旅館及汽車內，發生合計7次之性行為。
  ㈣依新竹馬偕紀念醫院111年2月17日診斷證明書之記載，黃美
    惠因恐慌症、重鬱症、失眠症狀自92年長期於該院門診就醫
    ，於109年3月12日起至111年2月7日間，共就診10次（原審
    卷第27頁）。
  ㈤黃美惠碩士畢業，原於中華大學擔任講師、研究助理，105年
    離職，現無業，107年至109年所得總額約為00-00萬元，名
    下有不動產、投資等，總額約為0000萬元（原審卷第199-20
    6、219頁財產所得調件明細表）。
  ㈥唐婉棋大學畢業，原於毛巾工廠擔任助理，109年離職，現從
    事農耕，月收入約0萬元，107年至109年所得總額約為00-00
    萬元間，名下有汽車0部（原審卷第207-213、219頁財產所
    得調件明細表）。
  爭執事項：
    黃美惠主張唐婉棋不法侵害其基於配偶關係之身分法益而情
    節重大，請求唐婉棋賠償金額以若干元為適當？
四、得心證之理由
  ㈠按因故意或過失，不法侵害他人之權利者，負損害賠償責任
    。故意以背於善良風俗之方法，加損害於他人者亦同（民法
    第184條第1項）；不法侵害他人之身體、健康、名譽、自由
    、信用、隱私、貞操，或不法侵害其他人格法益而情節重大
    者，被害人雖非財產上之損害，亦得請求賠償相當之金額（
    民法第195條第1項）。前二項規定，於不法侵害他人基於父
    、母、子、女或配偶關係之身分法益而情節重大者，準用之
    （民法第195條第3項）。次按婚姻係以夫妻之共同生活為其
    目的，配偶應互相協力保持其共同生活之圓滿安全及幸福，
    而夫妻互守誠實，係為確保其共同生活之圓滿安全及幸福之
    必要條件，故應解為配偶因婚姻契約而互負誠實之義務，配
    偶之一方行為不誠實，破壞共同生活之圓滿安全及幸福者，
    即為違反因婚姻契約之義務而侵害他方之權利。是以所謂配
    偶權，指配偶間因婚姻而成立以互負誠實義務為內容之權利
    。職是，如明知為他人配偶卻故與之交往，其互動方式依社
    會一般觀念，已足以動搖婚姻關係所重應協力保持共同生活
    圓滿安全幸福之忠實目的時，不得謂非有以違背善良風俗之
    方法，加損害於他人之故意，茍配偶確因此受非財產上之損
    害即精神上痛苦，自亦得依法請求賠償。是侵害配偶權之行
    為，並不以通姦、相姦行為為限，倘夫妻任一方與他人間存
    有逾越結交普通朋友等一般社交行為之不正常往來，其行為
    已逾社會一般通念所能容忍之範圍，已達破壞婚姻共同生活
    之圓滿安全及幸福之程度，即足當之。又情節是否重大，應
    視個案侵害程度、損害狀況、被害人之痛苦程度及忍受能力
    等個別情事，客觀判斷之。
  ㈡唐婉棋與丙○○逾越男女正常交往分際，侵害黃美惠基於配偶
    之身分法益且情節重大：
    經查，黃美惠與丙○○於92年4月12日結婚，2人婚姻關係存續
    中，唐婉棋自108年12月起至109年6月底止，在雲林縣虎尾
    鎮辦公室內、彰化、台南汽車旅館及汽車內，與丙○○發生合
    計7次性行為之事實，為唐婉棋所不爭執，堪信確有上開事
    實，足認唐婉棋與丙○○交往且發生通姦行為，已逾越一般社
    會通念所能容忍之男女正常社交分際，侵害黃美惠基於配偶
    之身分法益，且黃美惠與丙○○於109年11月9日登記離婚，自
    可認係侵害情節重大。
　㈢賠償金額之審酌：
　　1.按慰藉金之賠償須以人格權遭遇侵害，使精神上受有痛苦
      為必要，其核給之標準固與財產上損害之計算不同，然非
      不可斟酌雙方身分資力與加害程度，及其他各種情形核定
      相當之數額。又以人格權遭遇侵害，受有精神上之痛苦，
      而請求慰藉金之賠償，其核給之標準，須斟酌雙方之身分
      、地位、資力、經濟狀況、加害程度、受損情況及其他各
      種情形核定相當之數額（最高法院51年台上字第223號判
      決、86年度台上字第3537號判決意旨參照）。
　　2.依前所述，唐婉棋知丙○○為有配偶之人，仍與丙○○交往進
      而發生性行為，且侵害情節認屬重大，黃美惠自受有相當
      程度之精神上痛苦，依民法第184條第1項前段、第195條
      第1項、第3項規定，請求唐婉棋賠償非財產上損害，當屬
      有據。
　　3.黃美惠為碩士畢業，原於中華大學擔任講師、研究助理，
      105年離職，現無業，107年至109年所得總額約為00-00萬
      元，名下有不動產、投資等，總額約為0000萬元；唐婉棋
      大學畢業，原於毛巾工廠擔任助理，109年離職，現從事
      農耕，月收入約0萬元，107年至109年所得總額約為00-00
      萬元間，名下有汽車0部等情，經兩造陳明在卷，並有稅
      務電子閘門系統財產所得調件明細表在卷可佐，參以本件
      侵害配偶權之行為，係因唐婉棋任職助理，丙○○為公司經
      理，進而交往，雖黃美惠與丙○○於109年8月10日簽署離婚
      協議書（原審卷第31頁）、同年11月9日為離婚登記，然
      參諸丙○○於同年9至11月間之臉書擷圖（原審卷第169-191
      頁），仍與黃美惠出遊、合照、聚餐等，可認雖二人離婚
      ，但仍維持如家人間之往來；又黃美惠雖提出其有恐慌症
      、重鬱症、失眠等症狀之新竹馬偕紀念醫院診斷證明書（
      原審卷第27頁），惟該診斷證明亦記載黃美惠自92年長期
      於該院門診就醫，109年3月12日起恐慌症發作較頻繁，亦
      足認唐婉棋之侵害配偶權行為，使黃美惠之症狀發作加劇
      ，黃美惠自受有相當之精神上痛苦，再參以黃美惠經濟狀
      況佳，唐婉棋從事農耕，資力不佳，是審酌上開配偶權侵
      害之情形、黃美惠因此所受精神上痛苦之程度、兩造經濟
      能力及本件黃美惠僅對唐婉棋起訴請求賠償等一切情狀，
      認黃美惠請求精神慰撫金以30萬元為適當，逾此數額之請
      求，尚屬無據。至於黃美惠因質問唐婉棋，與唐婉棋家人
      衍生之刑事案件，因黃美惠、丙○○撤回告訴，經臺灣雲林
      地方法院110年度訴字第316號判決公訴不受理，本院依職
      權調閱上開卷宗查明屬實，此部分與配偶權之侵害事實無
      涉；黃美惠另提出其女兒在校接受心理諮商服務之證明（
      本院卷第41頁），亦僅足認其女有心理諮商之事實，無從
      認定是否與本件侵害事實有關，且諮商者為黃美惠之女，
      非黃美惠本人，則黃美惠主張上開事項應列為慰撫金之審
      酌情形，並不足取。
五、綜上所述，黃美惠依民法第184條第1項前段、第195條第3 
    項準用第1項規定，請求唐婉棋給付30萬元，及自111年3月1
    7日（即起訴狀繕本送達翌日，送達回證見原審卷第73頁）
    起至清償日止，按年息百分之5計算之利息，為有理由，應
    予准許，逾此範圍之請求，為無理由，不應准許。原審就上
    開不應准許部分，駁回黃美惠70萬元本息之請求及假執行之
    聲請，及就上開應准許部分判命唐婉棋給付30萬元本息，並
    依職權為假執行之諭知，均無不合。黃美惠、唐婉棋就其敗
    訴部分分別上訴，指摘原判決不利於己之部分不當，求予廢
    棄改判，均為無理由，兩造之上訴均應駁回。
六、本件事證已臻明確，兩造其餘之攻擊或防禦方法及所用之證
    據，經認均不足以影響本判決之結果，爰不逐一論列，附此
    敘明。　　
七、據上論結，本件兩造之上訴，均為無理由，依民事訴訟法第
    449條第1項、第78條，判決如主文。
中　　華　　民　　國　　111 　年　　11　　月　　17　　日
                  
　　　　　　　　  民事第三庭    審判長法  官  吳森豐
　
                                      法  官  洪挺梧  
　　　　　　　　　　　　　　　　　　　　
                                      法  官  蔡孟珊
上為正本係照原本作成。
不得上訴。
中　　華　　民　　國　　111 　年　　11　　月　　17　　日
                                      
　　　　　　　　　　　　　　　　　　　書記官  徐振玉